臺灣高雄地方法院刑事判決　　　　　　　96年度訴字第3865號
公　訴　人　臺灣高雄地方法院檢察署檢察官
被　　　告　丙○○
　　　　　　　　　　（另案在臺灣屏東監獄執行）
上列被告因違反毒品危害防制條例等案件，經檢察官提起公訴（
96年度偵字第16391 號），就違反毒品危害防制條例及偽造文書
部分，本院合議庭裁定改依簡式審判程序審理；就竊盜部分，則
依通常程序審理，判決如下：
    主  文
丙○○犯竊盜罪，累犯，處有期徒刑參月，減為有期徒刑壹月又
拾伍日。又犯行使偽造私文書罪，累犯，處有期徒刑捌月，減為
有期徒刑肆月，中國信託簽帳單簽名欄內偽造「方國展」之署名
各壹枚（合計貳枚）沒收。又犯施用第一級毒品罪，累犯，處有
期徒刑拾月。又犯施用第一級毒品罪，累犯，處有期徒刑拾月，
扣案海洛因貳包（驗後淨重合計零點零參伍公克，含包裝袋貳只
）沒收銷燬之。應執行有期徒刑壹年拾月。中國信託簽帳單簽名
欄內偽造「方國展」之署名各壹枚（合計貳枚）沒收；扣案海洛
因貳包（驗後淨重合計零點零參伍公克，含包裝袋貳只）沒收銷
燬之。
被訴竊盜未遂部分，無罪。
    事  實
一、丙○○前於民國94年間因竊盜案件，經臺灣臺南地方法院判
    處有期徒刑3 月確定，於95年4 月24日易科罰金執行完畢。
    詎其並未警惕，於96年3 月13日15時30許，在高雄縣湖內鄉
    ○○路○段480 巷32號前，見方國展所有之車牌號碼2S－94
    77號自用小客車停放該處無人看顧且車門未鎖，竟意圖為自
    己不法之所有，基於竊盜之犯意，徒手打開車門入內竊取方
    國展所有、置放在置物箱內之現金新臺幣（下同）300 元及
    郵政儲金金融卡、臺北富邦商業銀行（下稱富邦銀行）金融
    卡、富邦銀行信用卡（卡號：0000－0000－0000－0000號）
    、新光銀行信用卡、身分證、健保卡、機車行照等各1 張。
    得手後，另意圖為自己不法之所有，基於詐欺取財及行使偽
    造私文書之犯意，於同日下午4 時32分許，在高雄縣茄萣鄉
    ○○路125 號「長虹通訊行」內，持上開所竊得之富邦銀行
    信用卡，刷卡購買價值6,200 元之LG牌KG320 型行動電話1
    支，並於該具有私文書性質之電子簽帳單上偽簽「方國展」
    之署名1 枚後，持交不知情之店員而行使，致該店員誤認丙
    ○○為方國展本人消費而交付所購商品，足生損害於方國展
    、「長虹通訊行」及富邦銀行對於信用卡資料管理之正確性
    。又接續於同日下午4 時55分許，在高雄縣茄萣鄉○○路51
    號「聯祥電話器材行」內，持上開同一信用卡，刷卡購買價
    值4,950 元之LG牌2500型行動電話1 支，並於電子簽帳單上
    偽簽「方國展」之署名1 枚後，持交不知情之店員而行使，
    致該店員誤認丙○○為方國展本人而交付所購商品，足生損
    害於方國展、「聯祥電話器材行」及富邦銀行對於信用卡資
    料管理之正確性。嗣於同日下午4 時30分許，方國展發現其
    車內物品遭竊而報案，經警於96年3 月21日下午6 時50分許
    ，持搜索票前往丙○○上開住處執行搜索而查獲。
二、丙○○前於94間因施用毒品案件，經臺灣臺南地方法院以94
    年度毒聲字第359 號裁定送觀察、勒戒，認有繼續施用傾向
    ，復經該院以94年度毒聲字第565 號裁定令入戒治處所施以
    強制戒治，於95年4 月13日執行完畢釋放，並經臺灣臺南地
    方法院檢察署檢察官以95年度戒毒偵字第59號案件為不起訴
    之處分確定。詎仍未戒除毒癮，復基於施用第一級毒品海洛
    因之犯意，於強制戒治執行完畢釋放後5 年內，(1)於96年4
    月28、29日間某時，在其住處附近之土地公廟，以針筒注射
    之方式施用海洛因1 次，嗣於同月30日下午12時50分許，因
    形跡可疑，在高雄縣湖內鄉○○路○段618 巷4 弄5 號前為
    警攔檢盤查，且經其同意至高雄縣政府警察局湖內分局採集
    尿液送驗結果，呈嗎啡陽性反應。(2)另於96年5 月17日某時
    ，在同上處所，以相同方式施用海洛因1 次。嗣於96年5 月
    19日下午1 時30分許，在高雄縣茄萣鄉○○路○段168 號前
    ，因騎乘未懸掛車牌號碼之黑色重型機車，經警攔檢盤查，
    當場扣得海洛因2 包（驗後淨重合計0.035 公克），經其同
    意至高雄縣政府警察局湖內分局採集尿液送驗結果，亦呈嗎
    啡陽性反應。
三、案經高雄縣政府警察局湖內分局報告臺灣高雄地方法院檢察
    署檢察官偵查起訴。
    理  由
壹、有罪部分：
一、本件被告丙○○所犯係死刑、無期徒刑、最輕本刑為3 年以
    上有期徒刑以外之罪，其於本院準備程序中就被訴事實為有
    罪之陳述，經告知簡式審判程序之旨，並聽取公訴人及被告
    之意見後，合議庭裁定由受命法官獨任進行簡式審判程序。
二、上揭犯罪事實，業據被告於本院審理中自白不諱。且查：(1)
    犯罪事實一之部份，核與證人即告訴代理人陳世宗、證人即
    被害人方國展證述綦詳，並有高雄縣政府警察局湖內分局阿
    蓮派出所受理刑事案件報案三聯單1 紙，「長虹通訊行」提
    供之監視錄影器畫面翻拍照片2 張，「聯祥電話器材行」免
    用統一發票收據1 紙，富邦銀行卡號0000000000000000號信
    用卡96年3 月13日刷卡消費紀錄1 份，臺南市政府警察局第
    一分局96年5 月21日南市警一刑字第09641217860 號函暨所
    附中國信託簽帳單1 紙在卷可資佐證。(2)犯罪事實二之部分
    ，核與證人郭永龍證稱被告持有毒品一情相符，且被告分別
    為警查獲後，經提供乾淨空瓶由其親自排放尿液並在其面前
    封緘送驗結果，均呈嗎啡陽性反應，此有臺灣檢驗科技股份
    有限公司96年5 月15日、96年5 月31日出具之濫用藥物尿液
    檢驗報告2 紙附卷足據。而施用海洛因進入人體後，經水解
    還原成嗎啡而自尿液排出一情，為本院審理毒品案件職務上
    已知之事實。又扣案白粉2 包經送鑑定結果，均含海洛因成
    分（驗後淨重合計0.035 公克），有扣押物品照片5 張、查
    獲現場照片6 張及高雄市立凱旋醫院96年6 月22日高市凱醫
    驗字第4307號濫用藥物成品檢驗鑑定書1 份在卷為憑。綜上
    事證，堪認被告前揭自白均與事實相符。被告如事實欄所載
    因施用毒品案件，業經觀察、勒戒及強制戒治執行完畢等事
    實，有卷附臺灣高等法院被告前案紀錄表可查，其於強制戒
    治執行完畢後5 年之內，再度施用第一級毒品，與上揭偽造
    文書及詐欺取財之罪，均事證明確，犯行堪以認定，應依法
    論科。
三、論罪與科刑：
（一）按持信用卡刷卡消費，在簽帳單上簽署姓名，除表示已獲
      取特約商店所提供或交付之交易標的外，並有確認該筆交
      易之作用，得為表示法律上權利義務關係之證明，故簽帳
      單性質上除與收據相同外，並為信用卡發卡銀行憑向簽帳
      人收款之依據，應屬刑法第210 條之私文書。核被告如事
      實一所為，係分別犯刑法第320 條第1 項之竊盜罪、第21
      6 條、第210 條之行使偽造私文書罪及同法第339 條第1
      項之詐欺取財罪。被告於信用卡簽帳單上偽造「方國展」
      之署名，係偽造私文書之部分行為，其偽造私文書後持以
      行使，偽造之低度行為應為行使之高度行為所吸收，均不
      另論罪。又被告竊得方國展之富邦銀行信用卡後，於相隔
      23分之時間內，在同一街道上幾十步之遙之不同店內（高
      雄縣茄萣鄉○○路51號及同路125 號），盜刷同一張信用
      卡，各偽簽「方國展」之署名於簽帳單上，分別詐取行動
      電話1 支，係於密切接近之時地先後實施，侵害同一法益
      ，各行為之獨立性極為薄弱，依一般社會健全觀念，在時
      間差距上，難以強行分開，在刑法評價上，以視為數個舉
      動之接續施行，合為包括之一行為予以評價，較為合理（
      最高法院87年台上字第3374號判例意旨參照）。是被告此
      部分犯行，應屬接續犯之實質上一罪，應僅論以一行使偽
      造私文書及詐取財物罪。又被告以一行為同時觸犯行使偽
      造私文書及詐欺取財二罪，為想像競合犯，應依刑法第55
      條之規定從較重之行使偽造私文書罪處斷。
（二）查海洛因為毒品危害防制條例第2 條第2 項第1 款所定第
      一級毒品，不得持有、施用。核被告如事實二所為，係犯
      同條例第10條第1 項之施用第一級毒品罪。被告持有海洛
      因進而施用，持有之低度行為應為施用之高度行為所吸收
      ，不另論罪。公訴意旨雖認被告先後2 次施用海洛因之犯
      行，係基於概括犯意，於密接時地持續實施之複次行為，
      而毒品施用者因成癮性及心理依賴性特強，再犯率高，本
      質上具有反覆實施之特性，為法律構成要件之單數，應論
      以集合犯之包括一罪。然按現行刑法已於95年7 月1 日修
      正施行，其中第56條關於連續犯之規定業已刪除，依刑法
      第56條修正理由說明，謂「對繼續犯同一罪名之罪者，均
      適用連續犯之規定論處，不無鼓勵犯罪之嫌，亦使國家刑
      罰權之行使發生不合理之現象。」「基於連續犯原為數罪
      之本質及刑罰公平原則之考量，爰刪除有關連續犯之規定
      」等語，即係將本應各自獨立評價之數罪，回歸本來就應
      賦予複數法律效果之原貌。因此，就刑法修正施行後多次
      施用毒品之犯行，採一罪一罰，始符合立法本旨。故行為
      人於刑法修正施行前連續施用毒品部分，應依刑法第2條
      第1 項之規定，適用修正前連續犯之規定論以一罪；刑法
      修正施行後之多次施用犯行，除符合接續犯之要件外，則
      應一罪一罰，再就刑法修正施行後之數罪，與修正前依連
      續犯規定所論之一罪，數罪併罰，合併定其應執行之刑（
      最高法院96年第9 次刑事庭會議決議參照）。準此，本件
      被告被訴2 次施用海洛因之犯行，其時間差距僅約20日，
      自難認為係同一時地密接施用而得論以接續犯之情形，應
      就各次施用毒品之犯行，依施用次數予以分論併罰。又被
      告如事實欄所載有期徒刑執行完畢之前案紀錄，有臺灣高
      等法院被告前案紀錄表在卷足據，其於有期徒刑執行完畢
      後5 年之內，故意再犯上開有期徒刑以上之罪，為累犯，
      均應依刑法第47條第1 項之規定加重其刑。被告所犯上開
      三罪，犯意各別，行為互異，應予分論併罰。
（三）至於被告除有上開2 次施用海洛因之犯行外，公訴意旨另
      認被告自95年9 月間某日起至96年5 月17日止，以每2 、
      3 日1 次之頻率，另有多次施用毒品之犯行，與上開施用
      第一級毒品之犯行有集合犯之實質上一罪關係等情。經查
      ：其中96年2 月13日晚上某時起至同年3 月20日下午3 時
      30分許止之施用海洛因犯行，業經本院於96年10月15日以
      96年度訴字第2038號判處有期徒刑10月確定，有臺灣高等
      法院被告前案紀錄表及該判決書各1 份附卷可按，此部分
      既經判決確定，依刑事訴訟法第302 條第1 款之規定，本
      應諭知免訴，惟該部分如成立犯罪，起訴意旨認與上開論
      罪部分有集合犯實質上一罪之關係，爰不另為免訴之諭知
      。至其他被訴施用海洛因犯行之期間，依卷附事證，除僅
      有被告之自白外，並無其他證據可資補強，依刑事訴訟法
      第156 條第2 項之規定，尚不得作為有罪判決之唯一證據
      ，其犯罪應屬不能證明，此部分本應判處被告無罪，惟起
      訴意旨認該各次犯行與上開論罪部分有集合犯之實質上一
      罪關係，爰不另為無罪之諭知，均附此敘明。
（四）審酌被告貪圖私利，竊取他人信用卡後，復持以刷卡消費
      ，破壞信用卡交易機制及社會金融秩序，並足生損害於被
      害人、發卡銀行及商店人員，且業經毒品矯治治療，仍未
      見成效，其再度違犯，足見戒意不堅，自應予以相當程度
      之刑事非難；惟本件被竊及盜刷財物尚非鉅大，所生危害
      非鉅，另染毒成癮，戒斷困難，而施用毒品係戕害自身，
      未直接危及他人，又被告犯罪後已坦承犯行，態度尚佳及
      其犯罪動機、目的等一切情狀，各量處如主文所示之刑，
      以資懲儆。又被告竊盜及行使偽造私文書之犯罪部分，依
      中華民國九十六年罪犯減刑條例之規定，其犯罪時間均於
      96年4 月24日減刑基準日之前，且無該條例第3 條限制減
      刑之情形，爰依該條例第2 條第1 項第3 款規定，減各罪
      宣告刑期二分之一，並與不得減刑之餘罪合併定其應執行
      之刑。
（五）被告在上開2 張簽帳單偽造「方國展」之署名後，既已交
      付各該商店店員收受，非被告所有之物，該偽造之簽帳單
      尚不得宣告沒收。惟該2 張簽帳單簽名欄內所偽造「方國
      展」之署名各有1 枚（合計2 枚），因簽帳單未能證明已
      經滅失，應依刑法第219 條之規定，不問屬於犯人與否，
      宣告沒收之。扣案海洛因2 包（驗後淨重合計0. 035公克
      ），不問屬於犯人與否，應依毒品危害防制條例第18條第
      1 項前段之規定，宣告沒收銷燬之。至該包裝袋2 只係直
      接包覆毒品，與所沾附之毒品衡情已難絕對析離，應整體
      視之為毒品，併予宣告沒收銷燬，至鑑驗耗用之毒品既已
      滅失，自無庸宣告沒收銷燬，附此敘明。
貳、無罪部分：
一、公訴意旨另以：被告於96年4 月28日晚上8 時30分許，前往
    高雄縣茄萣鄉○○路47之1 號「大仙禪寺」，見該處施工中
    未對外開放且未上鎖，乃趁四下無人之際，意圖為自己不法
    所有，擅自進入「大仙禪寺」2 樓，著手搜尋可供竊取財物
    之際，旋為前往「大仙禪寺」巡邏之工地負責人乙○○察覺
    ，乙○○遂至「大仙禪寺」外聯絡友人前來，丙○○見事跡
    敗露，乃步出「大仙禪寺」為在外守候之乙○○及其友人當
    場查獲，始未得逞。因認被告涉犯刑法第320 條第3 項、第
    1 項之竊盜未遂罪嫌。
二、按被告以外之人於審判外之言詞或書面陳述，除法律有規定
  　者外，不得作為證據；又被告以外之人於審判外之陳述，雖
    不符刑事訴訟法第159 條之1 至第159 條之4 之規定，而經
    當事人於審判程序同意作為證據，法院審酌該言詞陳述或書
    面陳述作成時之情況，認為適當者，亦得為證據，刑事訴訟
    法第159 條第1 項、第159 條之5 第1 項分別定有明文。本
    件檢察官及被告於審判程序時，就判決所引用之傳聞證據，
    已明示同意有證據能力（見本院卷第36頁），本院審酌各該
    證據並非違法取得，與待證事實具關聯性，證明力亦非明顯
    過低，以之作為證據使用係屬適當，自得採為認定事實之證
    據。
三、次按「犯罪事實應依證據認定之，無證據不得認定犯罪事實
    」、「不能證明被告犯罪者，應諭知無罪之判決」，刑事訴
    訟法第154 條第2 項、第301 條第1 項分別定有明文。申言
    之，犯罪事實之認定應憑證據，如未能發現相當證據，或證
    據不足以證明，自不能以推測或擬制之方法，作為裁判基礎
    （最高法院40年台上字第86號判例意旨參照）。公訴人認被
    告犯刑法竊盜未遂罪嫌，係以證人即告訴人乙○○於警偵時
    之證述及大仙禪寺外觀照片8 張為主要之論據。被告於本院
    審理時雖不否認上揭時地確有進入大仙禪寺之事實，惟堅詞
    否認有何竊盜犯行，辯稱：當時是要進去拜拜，看到沒有神
    明，就出來了，沒有偷東西等語。經查：
（一）本件查獲被告經過，係證人乙○○巡視工地時發現被告進
      入施工中之大仙禪寺，依其於偵查中結證稱：「當時大仙
      禪寺在整修中，整建期間不對外開放給香客拜拜，我承作
      該寺之水電工程，每晚都會去巡視，該寺只有白天施工，
      晚上都關門，但木門只有關上而未上鎖，我當晚8 點多自
      一樓木門推門進去，木門虛掩，我覺得有異狀，因正常情
      形木門應該是緊閉，我就進去查看，被告自二樓下來到一
      樓，當時手上並沒有拿任何東西，我有問被告做何事，被
      告答稱是去二樓上廁所，但廁所尚未完工，之後我就出來
      打電話報警」、「我打完電話後被告正要騎機車離開，但
      警方就來了，當時他的機車上沒有任何東西」等語（見偵
      查卷第8 頁），與被告上開自承情節相符。則被告當時確
      有進入該寺廟二樓，而證人乙○○亦僅發現被告進入該寺
      廟二樓之情，可以認定。
（二）證人乙○○除發現被告進入該寺內二樓外，並未發現被告
      有何著手搜尋或物色財物之行為，自應進一步探究，依其
      他證據，是否足以推認被告有竊盜之犯意及著手行竊之行
      為？按寺廟係公眾得自由出入之場所，供一般民眾焚香告
      願，求解困惑，而建廟供神，爭取信仰，依目前社會現狀
      ，通常情形，即使夜間或有工程施作，亦容許他人自由進
      入。觀之卷附大仙禪寺外觀照片，案發當時該寺確有工程
      施作，且依證人乙○○所述，其白日施作水電工程，夜間
      則掩蔽一側木門，並未上鎖。可見該寺廟並不因工程施作
      即成為禁止一般人進入之處所。雖依當時情狀，外觀有工
      程施作，夜間時分，門已掩蔽，寺內又非燈火明亮，被告
      於此種景況進入該寺內二樓，目的為何？確啟人疑竇。被
      告於警詢時辯稱是要進入拜拜，偵查中則辯稱因吃了安眠
      藥，糊里糊塗就到廟裡云云，所述不一，固難以採信。然
      因故躲藏、或尋覓吸毒場所、或臨時經過而先進入觀察地
      形、瞭解狀況以備日後行竊等等，亦均為可能之動機，尚
      難以被告進入該寺內二樓之情，即推認被告係意圖自己不
      法之所有，基於竊盜之犯意進入該寺，並且已著手於搜尋
      、物色財物之竊盜犯行。
（三）綜上所述，本件檢察官之舉證尚不能使本院獲致有罪判決
      之確切心證，被告被訴竊盜未遂犯行應屬不能證明，依前
      引法文及判例意旨，自應為被告無罪之判決。
據上論斷，應依刑事訴訟法第273 條之1 第1 項、第299 條第1
項前段、第301 條第1 項，毒品危害防制條例第10條第1 項、第
18條第1 項前段，刑法第11條、第320 條第1 項、第216 條、第
210 條、第339 條第1 項、第47條第1 項、第51條第5 款、第38
條第1 項第2 款、第219 條，刑法施行法第1 條之1 ，中華民國
九十六年罪犯減刑條例第2 條第1 項第3 款、第7 條、第11條，
判決如主文。
本案經檢察官甲○○到庭執行職務。
中　　華　　民　　國　　96　　年　　12　　月　　10　　日
                  刑事第五庭  法　官  李嘉益
以上正本證明與原本無異。
如不服本判決應於收受本判決後10日內向本院提出上訴書狀，並
應敘述具體理由，如未敘述上訴理由者，應於上訴期間屆滿後20
日內補提理由書狀於本院（均須按他造當事人之人數附繕本）「
切勿逕送上級法院」。
中　　華　　民　　國　　96　　年　　12　　月　　10　　日
　　　　　　　　　　　　　　　書記官  郭南宏
附錄本案論罪科刑法條：
毒品危害防制條例第10條
施用第一級毒品者，處 6 月以上 5 年以下有期徒刑。
施用第二級毒品者，處 3 年以下有期徒刑。
中華民國刑法第216條
（行使偽造變造或登載不實之文書罪）
行使第210 條至第215 條之文書者，依偽造、變造文書或登載不
實事項或使登載不實事項之規定處斷。
中華民國刑法第210條
（偽造變造私文書罪）
偽造、變造私文書，足以生損害於公眾或他人者，處5 年以下有
期徒刑。
中華民國刑法第320條
（普通竊盜罪、竊佔罪）
意圖為自己或第三人不法之所有，而竊取他人之動產者，為竊盜
罪，處5 年以下有期徒刑、拘役或5 百元以下罰金。
意圖為自己或第三人不法之利益，而竊佔他人之不動產者，依前
項之規定處斷。
前二項之未遂犯罰之。
中華民國刑法第339條
（普通詐欺罪）
意圖為自己或第三人不法之所有，以詐術使人將本人或第三人之
物交付者，處5 年以下有期徒刑、拘役或科或併科1 千元以下罰
金。
以前項方法得財產上不法之利益或使第三人得之者，亦同。
前二項之未遂犯罰之。
